【裁判字號】    96,重訴,24
【裁判日期】    970229
【裁判案由】    殺人等
【裁判全文】
臺灣臺南地方法院刑事判決              96年度重訴字第24號
公  訴  人  臺灣臺南地方法院檢察署檢察官
被      告  甲○○○○○  ○○.
                    30歲（
指定辯護人  蔡進欽律師
上列被告因殺人等案件，經檢察官提起公訴（96年度偵字第
3289號、第3290號），本院判決如下：
    主  文
甲○○○○○ ○○○○○○殺人，處無期徒刑，褫奪公權終身。又於夜間侵
入有人居住之建築物竊盜，未遂，處有期徒刑捌月。應執行無期
徒刑，褫奪公權終身。並應於刑之執行完畢或赦免後，驅逐出境
。
    事  實
一、甲○○○○○ ○○○○○○（傑倫）係受僱臺南縣永康市○○○街107巷
    18 弄3號「金朱電鍍股份有限公司」（下稱「金朱公司」）
    之泰國籍勞工。JAROON因與「金華山電鍍股份有限公司」（
    下稱「金華山公司」）所僱用之泰國籍勞工JAIWAN SAWARUT
    （阿凱）同鄉並有親戚關係，在台時相往來，因而知悉「金
    華山公司」大門鐵捲門之遙控器藏放地點。JAROON自民國96
    年7月後，因經濟狀況不佳，因入不敷出，又需匯款返回泰
    國養家，乃透過在台泰國籍友人丙○○○○○○○ ○○○○○（沙威）向
    臺灣店家借款，本利積欠達新台幣（以下同）12,000元，屢
    催未還。沙威因擔任JAROON借款之保證人，乃先行代墊還款
    ，並持續催討。詎JAROON竟而生不法所有意圖，於96年2月
    10日夜間10時許，至臺南縣永康市○○○街76號「金華山公
    司」，尋得遙控器後，開啟金華山公司鐵捲門，侵入夜間有
    入居住之金華山公司（侵入住宅罪部分未據告訴），在二樓
    電梯旁附近，以徒手搬運方式，分批搬運金華山公司所有之
    電鍍原料鎳4箱（每箱價值6萬元，合計24萬元）至1樓鐵捲
    門附近，準備運出銷贓，尚未得手。同日晚間10時30分至10
    時40分之間，適金華山公司泰國籍勞工LIONRAM FON（阿奉
    ）自外返回公司，JAROON為免犯行暴露，竟另行起意，基於
    殺人之犯意，隨手抄持金華山公司所有，長約1公尺之鐵管1
    支躲藏於門後，待阿奉手牽腳踏車步入金華山公司後，持鐵
    管自後方重擊阿奉後腦枕部，阿奉猝不及防，雖曾試圖以左
    手抵抗，惟仍因傷重俯臥倒地。詎JAROON仍不停手，再持鐵
    管重擊阿奉左頂枕部、左肩胛、左中背部、右耳後、左眉等
    部分，致阿奉因顱底粉碎性骨折及腦挫傷而當場死亡。
    JAROON攻擊阿奉當時，金華山公司越南籍員工NGUYEN VAN
    QUANG（己○○）在3樓房間內聽聞樓下聲響，下樓查看，
    JAROON始匆忙離去，而竊盜未遂。
二、案經臺南縣警察局永康分局報請臺灣臺南地方法院檢察署檢
    察官偵查起訴。
    理  由
壹、被告暨其指定辯護人辯護意旨略以：
  一、被告甲○○○○○○○○○○○辯稱：
    (一)伊不知金華山公司大門遙控器放在那裡，也未使用過。
    (二)兇器鐵棍上並無被告指紋。
    (三)伊剛到臺灣時有一陣子曾有賭博行為，後來就未曾再涉賭
      。
  二、指定辯護人辯護意旨：
    (一)被告並未因行竊而當場被發覺，只須躲藏即可，無需為逃
      避竊盜之小罪而犯下殺人之重罪。
    (二)電鍍原料鎳一箱重達50公斤，被告何能以腳踏車一次搬運
      4箱。何況被告一介外勞，人生地不熟，並無銷贓管道。
    (三)被告所穿著之米黃色褲子，經刑事警察局鑑定，其中3點
      研判可能是噴濺式的血跡，其他13點無法研判是否噴濺式
      的血跡，不能以此認定為行凶的證據。
    (四)依據法醫師報告，死者所受傷害均為外傷，這些外傷都不
      會大量出血。死者的死因是顱內出血，血是往裡面流，死
      後再慢慢流到地上，從死者的傷勢看，噴濺式血跡的機會
      不高。
    (五)被告固然沒有正常匯錢回家，財物狀況不好，但也不能因
      此即證明被告因經濟狀況不好才會偷竊，不能證明有何因
      果關係。
    (六)消防局的報案紀錄是10點22分，救護車出動是10點50分，
      金朱的錄影帶是10點44分，救護車應該在10點55分之後到
      達，在時間上有誤差，在10點22分之前，外勞已經混亂一
      段時間，對照被告的通聯紀錄10點01分之後，都在同一個
      基地台位置，不能用通聯紀錄認為命案發生時間被告在場
      ，命案發生時間應是在10點之前，案發時間無法確認，討
      論被告10點以後的行蹤沒有意義。
    (七)依臺南縣警察局永康分局製作的路線圖，姑婆廟到金朱公
      司約200公尺，金朱公司到金華山公司約100公尺，因此
      300公尺應該是基地台重複覆蓋的範圍。
    (八)被告如果犯罪，從通聯紀錄10點01分開始到發現死者期間
      ，被告有機會可以逃跑，但並未逃跑。警察訊問後被告才
      逃，不能因此認為被告畏罪。
貳、認定犯罪事實所憑之證據及其認定之理由暨對被告有利之證
    據不採納之理由：
  一、被害人阿奉係遭人持扣案鐵棍自後重擊，致顱底粉碎骨折
      及腦挫傷死亡：
    (一)被害人阿奉死亡後，經法醫師解剖發現受有下列傷害（參
      臺灣臺南地方法院檢察署法醫解剖鑑定報告書，附於相驗
      卷第114頁以下）：
      1.右前額部挫傷3×1.5公分。
      2.左前額部挫傷2.5×1.5公分。
      3.左眉外上方斜向挫裂傷2.5×0.3公分。
      4.左頂枕部頭皮兩處斜向挫裂傷，各7×1公分及5.5×0.7
        公分。
      5.右耳後縱向挫裂傷4×0.6公分。
      6.枕部橫向挫裂傷8×0.7公分。
      7.左肩胛部挫傷3.5×1.8公分。
      8.左中背部挫傷1.5×0.6公分。
      9.左前臂挫傷1.5×0.8公分及瘀傷1.3×0.8公分。
    (二)被害人阿奉死因為顱底粉碎骨折及腦挫傷死亡等情，業經
      檢察官督同法醫師相驗解剖，製有勘驗筆錄、相驗屍體證
      明書、法醫解剖鑑定報告書及所附照片（相驗卷第46頁、
      第114四頁以下參照）。
    (三)鑑定人即法醫師石台平於本院陳稱：死者在左肩胛、左中
      背部、左前臂、左頂枕部、右耳後、枕部及左眉所受傷害
      均屬遭外力打擊所受傷害。左前臂的挫傷跟瘀傷是抵抗傷
      ，死者用手去擋兇器被打所致。至於前額上的傷為跌撞傷
      。因為死者的傷害偏重於頭的後下方，我認為兇器是直接
      從後面揮擊，造成顱底很廣泛的骨折。警方在現場查扣的
      鐵棍是可以造成這樣的廣泛性骨折的。因為死者頭部幾個
      致命傷，都是呈長條狀的裂痕。表示兇器攻擊的那個面比
      較小，力道比較集中。如果是一個木板型的兇器，就比較
      不會呈這樣的一個直條線。圓管型的鐵管是可能造成這樣
      子的傷（本院卷第232頁以下參照）。
    (四)扣案鐵管檢出死者阿奉血液DNA，有臺南縣警察局鑑驗書
      在卷可稽（96年度偵字第3290號偵卷(一)第85頁參照）。
    (五)綜上證據，被害人阿奉係遭人持扣案鐵棍自後攻擊左肩胛
      、左中背部、左前臂、左頂枕部、右耳後、枕部、左眉部
      及左前臂等部位共計8次，致顱底粉碎骨折及腦挫傷死亡
      。扣案鐵棍雖未驗出被告指紋，或係被告於行凶時戴有手
      套所致，依據下述證據及認定，仍認被告有罪。尚不因鐵
      棍上未驗出被告指紋而有所不同。被告辯稱扣案鐵棍上並
      無伊指紋，足認伊未犯罪云云，並非可採。
  二、研判被害人阿奉死亡時間為96年2月10日晚間10時30分至
      10時40分之間：
    (一)被害人阿奉於96年2月10日晚間9時36分，尚以其手機
      0000000000號對外撥打電話，基地台編號為57412，位置
      在臺南縣永康市○○○街105巷13號2樓等情，有阿奉手機
      通聯附於本院卷內可稽（本院卷第24頁參照）。另證人即
      「阿德的店」老闆戊○○於本院證稱：「（問：LIONRAM
      FON被殺的那天晚上，LIONRAM FON有無到你的店？）當天
      晚上八點左右，要離開店的時候，在我的店門口有看到他
      和幾位泰勞站在那邊」等語（本院卷第327頁以下參照）
      。顯見被害人阿奉於96年2月10日晚間9時36分，尚在「阿
      德的店」打電話。
    (二)證人己○○於本院證稱：「我看到有一個人俯臥躺在地上
      ，然後我用手動他，發現那個人沒有呼吸。我很緊張，所
      以我騎被害人的腳踏車要去金朱公司找老闆。出來以後，
      沒有多久，在離金華山約幾十公尺的距離遇到JAROON，他
      當時在騎腳踏車。我就說JAROON快一點快一點，阿奉快死
      掉了，快一點快一點。我叫他跟在我的後面去看阿奉。他
      有跟在我後面回去金華山。他跟我到現場那邊看到阿奉躺
      在地上，然後我就馬上開燈給他看，JAROON跟我說，把鐵
      門關起來，不要開燈。那時候我感覺他好像不太想幫忙，
      所以我說好你在這裡幫忙看屍體，我去找老闆，但是我剛
      走出來，他也跟著後面回去。到了以後，就上去找人來幫
      忙」等語（本院卷第160頁以下參照）。
    (三)依臺南縣警察局永康分局派員實地測繪案發後己○○途徑
      路線圖所示（見臺南縣警察局永康分局96年12月12日南縣
      永警偵字第0960023674號函及所附己○○案發後途徑路線
      圖，附本院卷第313頁以下），證人己○○從金華公司乙
      地出發，騎腳踏車至甲地遇見被告，再與被告先返回金華
      山公司，要求被告在現場看管，再騎腳踏車由金華山公司
      乙地出發至金朱公司丙地，以己○○實地騎腳踏車測量之
      時間，約花費3分55秒。加計兩人在金華山公司案發現場
      停留之時間，應在4、5分鐘之間。
    (四)而證人己○○抵達金朱公司之時間，依卷附金朱公司監視
      器人員進出情形一覽表（警卷第72頁）所示，被告JAROON
      及己○○係在96年2月10日22時44分進入金朱公司通報前
      往救護。
    (四)本案勤務指揮中心119則係於96年2月10日晚上10時54分58
      秒接獲報案等情，有臺南縣消防局96年8月17日南縣消指
      字第0960010072號函及所附行政院衛生署救護紀錄查詢一
      份在卷可稽（本院卷第26頁以下參照）。
    (五)據上證據研判，被害人阿奉死亡時間，應在96年2月10日
      晚上10時30分至10時40分之間。辯護人認本案被害人遇害
      時間應在晚上10時以前，應非可採。
  三、依照下列證據及判斷，本院認為被告JAROON殺害被害人阿
      奉犯行明確：
    (一)被告於案發當時所穿米黃色褲子遺有被害人阿奉中速噴濺
      型血跡：
      1.被告所穿米黃色長褲上所發現血跡，經鑑驗為被害人阿
        奉血跡等情，有臺南縣警察局現場勘察採證報告一份及
        所附臺南縣警察局鑑驗書一份在卷可稽（96年度偵字第
        3290號偵卷(一)第37頁以下參照）。
      2.本院將扣案被告所穿著之米色長褲，再送往刑事警察局
        鑑定，鑑定結果，亦認在米色長褲下面左褲管三處斑跡
        ，斑跡直徑約介於1mm至2mm間，研判可排除為血跡擦抹
        於米色長褲上之型態，應係具有速度之血點噴濺於米色
        長褲上之成分居大，有內政部警政署刑事警察局97年1
        月2日刑鑑字第0960183075號函在卷可稽（本院卷第354
        頁以下參照）。
      3.鑑定證人即臺南縣警察局鑑識組辛○○於本院證稱：被
        告所穿著的米黃色長褲左褲管用標籤紙標示部分，依據
        刑事局鑑識中心前主任翁景惠主任著作「血跡噴濺痕」
        一書，符合「小血點」、「非沾染」兩項特徵，故判斷
        是噴濺血跡。因為現場相當整齊，沒有掙扎或打鬥造成
        的凌亂現象，死者主要的大型傷口都集中在後腦部，因
        此研判被害人未及防備，遭歹徒偷襲，重擊後腦致死。
        被害人在遭受第一次打擊時，可能尚未造成大量出血，
        被害人慢慢倒地後，兇手持續攻擊死者頭部，造成大出
        血以後，噴在被告左腳的褲管上等語（本院卷第129頁
        以下參照）。
      4.鑑定證人即臺南縣警察局鑑識組鑑識課長癸○○於本院
        證稱：被告所穿的米色長褲左褲管膝蓋以下的位置，大
        概有13點血點。血點大小約在0.1公分到0.2公分左右，
        屬於比較細小的血點。這些血點並非擦抹痕、轉印痕，
        再加上本案的兇器為鐵棍，依上開特徵，均符合中速、
        噴濺的血跡。而血跡噴濺痕是瞬間形成的，所以在瞬間
        形成的時候，研判被告在場，才比較合理（本院卷第
        250 頁以下參照）。
      5.被告對其所穿褲子遺有被害人阿奉血跡乙節，於偵查中
        先供稱：「在搬運阿奉的時候，阿奉手上還有很多血，
        本來阿奉的右手是在胸口的地方，因為搬動，阿奉的手
        甩到右側，所以血滴甩到我的褲子」等語（96年度偵字
        第3289號偵卷第24頁以下參照）。復於偵查中及本院訊
        問時供稱：「（問：為什麼你褲子的正面、背面都有血
        ？）搬的人手上有血碰到我的褲子」等語（96年度偵字
        第3289號偵卷第24頁以下、本院96年度聲羈字第126號
        卷第5頁及本院卷第10頁參照）。惟查：
        (1)證人癸○○即臺南縣警察局鑑識組鑑識課長癸○○於
          本院證稱：（問：屍體在被救護人員搬運的過程當中
          ，可不可能因為屍體的這一個擺動，血跡噴出來了，
          然後在褲管形成這樣子的一個13滴血的噴濺血跡？）
          屍體已經是死的人，脈搏就沒在跳了，理論上不應該
          再噴出血液。如果是用手甩出來的血點，應該會大很
          多。型態跟這13點的血跡型態應該不會一樣（本院卷
          第261頁參照）。被告辯稱係死者手上的血跡甩到被
          告身上云云，應非可採。
        (2)證人楊國俊（DUONG QUOC TUAN）及阿凱（JAIWAN SA
          WARUT）於案發當晚協助消防隊隊員丑○○、宋盈哲
          將阿奉抬上擔架後送進救護車並前往醫院，楊國俊扶
          住阿奉頸部及右上臂後方，阿凱則搬大腿位置，曾鵬
          嘉抬兩隻腳，宋盈哲抬腋下，另一義消李明樺亦扶住
          阿奉頭部。死者阿奉的手並未甩出，但是站在腳踏車
          旁的外勞因沾到血跡有往丑○○的方向甩等情，業據
          丑○○、宋盈哲、楊國俊、阿凱於偵查中供證綦詳（
          96年度偵字第3290號偵卷(二)第29頁以下參照）。研判
          楊國俊因扶助死者阿奉的頭部，而阿奉的頭部正是出
          血最多位置，故楊國俊有往站在死者腳部位置的曾鵬
          嘉方向甩手的動作。惟無論如何，縱楊國俊有甩手的
          動作，致血液往外飛濺，依上開證人癸○○之證詞，
          手指沾到血液，以手指的直徑而言，應不可能造成
          1MM-2MM的細小血點。此外，該細小血點均非擦抹痕
          ，亦據鑑定證人辛○○、癸○○證述於上。此外，依
          據被告於審理時之供詞，當時站在被告身旁的共有包
          括己○○在內等六位外勞（本院97年2月15日審理筆
          錄參照），經警方鑑視結果，均未發現其餘外勞身上
          有被害人阿奉的血跡。被告辯稱係救護的外勞甩出血
          液或外勞用沾有阿奉血跡的手再觸摸到被告云云，均
          非可信。
        (3)此外，臺南縣警察局現場勘察採證報告所附照片編號
          8（96年度偵字第3290號偵卷(一)第43頁反面下方）血
          跡，依鑑定證人辛○○及癸○○於本院證詞，均證稱
          該血跡型態亦為噴濺型血跡。惟該噴濺型血跡，依陳
          文哲判斷為被害人頭部撞擊到地板後所噴濺造成，如
          果是有人以腳踩大灘血跡後產生，不至於這麼細等語
          （本院卷第266頁）。鑑定證人辛○○亦證稱應該是
          直接從傷口噴出來的，除非有人刻意很用力針對血灘
          踩下去，才有這種可能（本院卷第144頁）。參照證
          人己○○及被告所陳，被告於案發現場出現時，一次
          在隨同己○○返回案發現場，己○○要求被告在場看
          管時。另一次則是與金朱公司外勞同返現場，在場觀
          看消防員救護時。前者，經警方檢測己○○所穿拖鞋
          ，並未發現明顯血跡，顯見被告褲子上的血跡並非阮
          文光踩到血灘後噴濺所致。後者，依證人己○○於本
          院所證，被告於救護車到場時，是站在門口的位置，
          在封鎖線的外面（本院卷第180頁參照）。另證人曾
          鵬嘉於偵查中亦證稱圍觀的外勞站在工廠門內的大約
          不會超過兩公尺，還有一些站在門外（96年度偵字第
          3290號偵卷(二)第30頁參照）。而臺南縣警察局現場勘
          察採證報告所附照片編號8所示的血跡，正是被害人
          阿奉頭部位置，阿奉身長164公分（參法醫解剖鑑定
          報告書，附於相驗卷第115頁），被告並未參與救護
          ，無論站在門內或門外，距離當在2公尺以上。被告
          於檢察官聲請羈押時，於本院甚至供稱伊距離屍體有
          10 公尺等語（本院96年度聲羈字第126號卷第5頁）
          。此外，該血跡係往工廠內部方向，而非往大門口方
          向噴濺，倘該血跡是因救護時踩到所致，亦不可能往
          反方向噴濺到在2公尺外的被告褲管。
        (4)警方固然僅從被告所穿米黃色褲子採樣3處血點送驗
          ，惟既檢出有被害人阿奉血跡遺留，型態上且屬中速
          噴濺型血跡，已足證明被告犯行。縱未全面鑑驗褲子
          上所遺全部血點，並不影響被告有罪之認定。指定辯
          護人辯稱未全面鑑驗所有血點是否均屬噴濺型血跡，
          不能據此做為認定依據云云，應非足採。
    (二)被告所穿米黃色褲子所遺留之被害人阿奉噴濺型血跡，應
      是被告在阿奉傷重倒地後，由上而下，持扣案鐵管毆擊阿
      奉左頂枕部，造成兩處斜向挫裂傷，傷口血液噴濺後遺留
      ：
      1.鑑定人即法醫師石台平於本院證稱：解剖照片第9跟第1
        0圖的兩個傷，特徵就是兩個傷很靠近，方向也幾乎是
        一樣，依經驗法則，被攻擊了後一定會閃避，所以通常
        第一下傷痕跟第二下傷痕都不會在一起。而這兩個傷痕
        非常接近，理由就是有一方沒有動，意思就是說可能兇
        嫌動作很快，連續攻擊兩下，也有可能就是被害人沒有
        動，被害人已經沒有能力動，才會出現這兩個傷在一起
        的情況。我研判是被害人不能動了（本院卷第241頁以
        下參照）。
      2.鑑定證人辛○○於本院證稱：被告的上半身衣物經檢測
        以後，並未發現有血跡。可能第一次打擊時，一方面沒
        有大量出血，再加上兇器及兇手臂的長度，所以並未在
        被告上半身遺留血跡。被害人倒地後再攻擊的時候才出
        血，這時才噴出血跡。有可能第一次在打擊之後，只是
        造成死者倒地的結果，死者倒地以後，兇手再持續的毆
        打死者的頭部，造成大出血以後，噴在被告左腳的褲管
        （本院卷第139頁以下參照）。
      3.鑑定證人癸○○於本院證稱：如果被害人是倒在地上遭
        受打擊，因為頭部比較低，棍子比較高，這樣接觸的時
        候，就可能形成說被告上半身沒有，而在下半身有血液
        的情形（本院卷第258頁參照）。
      4.此外，被害人阿奉左頂枕部所受二處挫裂傷，傷口外翻
        ，長度各達7公分及5.5公分，頭髮上遺有甚多綻開皮肉
        屑。被害人阿奉倒地位置，遺有大面積血灘，並往工廠
        大門口流動，顯見傷勢嚴重。此兩處傷口位置接近，方
        向一致，依鑑定人丁○○○○○判斷，此時被害人阿奉
        已經沒有能力移動，此兩處傷口應是被害人倒地後，遭
        被告連續持鐵棍毆打所致。此兩處傷口經鐵棍打擊後，
        以中速度噴濺出微小血點，遺留在被告所穿米黃色褲子
        左褲管膝蓋以下位置，應符合論理法則。指定辯護人辯
        稱死者的死因是顱內出血，血是往裡面流，死後再慢慢
        流到地上，從死者的傷勢看，噴濺式血跡的機會不高云
        云，顯非可採。
    (三)被告於被害人阿奉死亡時之10時30分至10時40分之間，應
      在命案現場：
      1.依被告手機0000000000通聯紀錄顯示，被告於96年2月
        10日晚上8時47分撥打電話00000000000000回泰國，同
        日晚上8時48分撥打電話「867」進行行動電話儲值，兩
        通電話發話，均由編號5237基地台接收（按通聯紀錄內
        基地台編號載為52376或52377，最後碼6或7為編號5237
        基地台之方向碼。基地台編號相同，為同一基地台，只
        是接收的方向不同），基地台位置均在臺南縣永康市○○○路343號4樓頂。被告於9時3分再度打電話「867」
        進行儲值，接收基地台編號為57412，位置在臺南縣永
        康市○○○街105巷13號2樓等情，有被告手機通聯紀錄
        在卷可稽（96年度偵字第3290號偵卷(一)第119頁參照）
        。對照上述被害人阿奉於96年2月10日晚間9時36分，以
        手機對外撥打電話，基地台編號亦為57412（本院卷第
        24頁），據證人即「阿德的店」老闆戊○○證稱當天晚
        上八點左右，有看到阿奉等語。被告於9時3分及被害人
        阿奉9時36分所撥打電話的基地台位置均相同，顯見被
        告於9時3分前，應在「阿德的店」附近。被告供稱伊於
        案發當日晚間先到「阿德的店」買電話卡，在「姑婆廟
        」打電話回泰國等語，應在案發當晚9時03分之前。
      2.惟依上開被告手機通聯紀錄，自同日晚上10時01分起至
        11時51分止，被告發話位置，均由編號57074基地台接
        收，基地台位址在臺南縣永康市○○○街137號10樓頂
        ，顯見被告在案發當時10時30分至10時40分期間，已不
        在「阿德的店」或「姑婆廟」附近。對照被害人阿奉於
        96年2月10日晚間7時05分，以其手機發話，基地台編號
        為57074，有被害人阿奉手機通聯紀錄一份在卷可稽（
        本院卷第24頁參照）。可知被告於案發當時10時30分至
        10時40分期間，與被害人阿奉於7時05分打電話之位置
        相同，均在基地台編號為57074位置附近。
      3.證人即臺南縣警察局刑警隊小隊長庚○○於本院證稱：
        根據被告所供案發當時行蹤，並調被告的通聯紀錄做過
        0210專案基地台位置圖（附於96年度偵字第3290號偵卷
        (二)第23頁）。案發時間被告手機發話在案發現場附近的
        基地台57074可接收的範圍之內。我們用特定手機插入
        臺灣大哥大個SIM卡，以特別的程式，就可以實地檢測
        接收機地台的位置。金華山公司可以接到57074。我測
        量當天在金華山公司被害人倒地的位置實際測定的。除
        了這個位置外，另外在金華山公司門口，距被害人倒地
        約3步位置測量。己○○遇到被告的甲點（按位置圖附
        於本院卷第三一四頁）不在57074 基地台範圍內。另外
        姑婆廟也不可能在57074基地台的範圍內等語（本院卷
        第334頁以下參照）。
      4.依上開證人庚○○所證，適印證被害人阿奉於7時05 分
        打電話時，應在金華山公司內。阿奉為金華山員工，下
        班後於晚上7時05分在公司內打電話，更屬合理。此外
        ，被告於案發當晚10時44分前往金朱公司通報救護後，
        即隨同其餘外勞前往金華山公司，迄救護車於當晚10時
        58分到達金華山公司實施救護時，均在金華山公司現場
        ，為不爭之事實。而此時被告於10時49分、11時02分及
        11時52分所撥打手機之基地台編號均為57074，益足證
        被告於案發當晚10時30分至10時40分之間，應在金華山
        公司命案現場。被告於本院辯稱：伊從姑婆廟離開之後
        ，要返回工廠途中遇到己○○。在案發前都一直在阿德
        的店與姑婆廟附近，沒有離開過云云（本院97年2月15
        日審理筆錄參照）。查被告遇見己○○時為10時44分左
        右，而依被告當時手機位置，應在金華山公司，被告上
        開辯詞，顯與事實不符，不足採信。指定辯護人辯稱姑
        婆廟到金朱公司距離僅約200公尺，金朱公司到金華山
        公司約100公尺，因此300公尺應該是基地台重複覆蓋的
        範圍云云，據此欲推翻基地台的證明力，尚非可採。
    (四)被告自96年7月後，即因入不敷出而有經濟狀況不佳狀況
      ：
      1.被告每月工資為15,840元，業據證人蔡沄旂於警訊時證
        述在卷可稽（96年度偵字第3290偵卷(二)第2頁參照），
        公司扣除相關費用後，實際上被告可領到約11,000元至
        13,000元，亦據被告供述在卷可稽（96年度偵字第3290
        偵卷(二)第8頁及本院97年2月15日審理筆錄參照）。被告
        94年10月5日來台工作後，自94年11月迄95年6月，除95
        年3月外，均按月匯款回泰國，金額約自8,000元至
        13,000元不等，另95年10月匯款10,000元、95年11月匯
        款4,000元，此後再無匯款紀錄等情，有臺南縣警察局
        永康分局調查外勞（傑倫）涉殺人案件查證報告及匯款
        水單一紙在卷可稽（96年度偵字第3290號偵卷(二)第13
        頁以下參照）。被告為泰勞，泰國仍有妻小尚待其扶養
        。來台工作無非就是賺取較泰國優渥待遇，匯錢養家活
        口。來台後前9個月，均能省吃儉用，月薪三分之二以
        上均能每月定期匯回泰國。自95年7月後即未能如期匯
        錢，顯見經濟狀況已見捉襟見肘之窘。
      2.證人沙威於本院證稱：在案發前二個月的時候，我帶JA
        ROON去借錢的。我記得我帶他去擔保的那一天，JAROON
        有跟我抱怨過，說他沒有錢可以匯回去，他很擔心說他
        老婆就是因為這樣而離棄他，我同情他，所以才帶他去
        借錢擔保。因為JAROON跟我說希望有錢匯回泰國，所以
        他就拜託我，我當擔保人帶JAROON到永康那邊有三家小
        吃部，去給JAROON借錢，連本帶利共一萬二千元。
        JAROON沒有還一毛錢，因為我當擔保人，所以我代他還
        了全部一萬二千元。96年2月11日凌晨零時56分、57分
        這兩通JAROON打電話給我說，他們的公司發生一些問題
        ，叫我不要到他們公司來，他薪水還剩下三千元，他會
        還給我。並叫我不要到公司來，因為發生一些問題。二
        月十一日早上JAROON同鄉的一個人打電話給我說JAROON
        跑了，因為我是擔保人，我急了，趕緊就去問那個人說
        JAROON的手機有沒有在那邊，那個人說手機有在，我要
        求手機一定要先留著給我，我去他們工廠，是希望可以
        拿到手機。我向JAROON催討很多次，每次他都說稍微等
        一下，等他薪水出來就還等語（本院卷第150頁以下參
        照）。證人子○○於本院亦證稱：金華山公司發生事情
        的隔天，沙威來找被告，大約八點左右來公司吵，他說
        甲○○○○○ ○○○○○○打一通電話說要還錢，11點多又打電話
        說沒錢還他等語（本院卷第329頁以下參照）。依據證
        人沙威及子○○上開證詞，被告每月月薪已不足支應其
        在台開銷，非但無法匯錢回泰國，反而還需要透過沙威
        借用高額利息之借款甚明。
      3.證人張德州於警訊中證稱：手機是由沙哇購買，由沙哇
        付錢，買給傑倫用的。因為傑倫沒有錢買手機，我跟傑
        倫也不熟，不可能讓他欠，所以才叫沙哇陪同一起來買
        ，並由沙哇付錢等語（96年度偵字第3290號偵卷(二)第26
        頁以下參照）。對照證人沙威於獲知被告逃逸後，急欲
        前往金朱公司扣押被告手機，益徵證人張德州上開證言
        與事實相符。被告於偵查中亦供稱：95年12月份去臺南
        縣永康市○○○路920號之1購買手機，我只有付一千多
        元，餘款由沙威向店家當我的保證人（96年度偵字第
        3290號偵卷(二)第8頁以下參照）。無論手機費用是否全
        由沙威支付，或由被告支付部分，均見被告經濟窘迫之
        情。
      4.被告於本院供稱：伊向沙威借錢有三種情形，一次是沙
        威帶我去小吃部，要我賒帳約二千多元，他作擔保。第
        二次是我的手機掉了，同樣先賒帳，沙威擔保，欠四千
        元。第三次去另外一家店，借3,000元匯回泰國。三次
        連本帶利，由沙威擔保，我欠沙威12,000元，本金大約
        是八、九千元。因為自從認識沙威之後，沙威比較喜歡
        喝酒，消費比較兇，所以透支云云（本院97年2月15日
        審理筆錄參照）。依上開被告供詞，除足以佐證上述被
        告每月月薪已不足支應其在台開銷，非但無法匯錢回泰
        國，反而還需要透過沙威借用高額利息之借款乙節之外
        ，另亦足證被告就其月薪無法支應開銷乙節，有所隱瞞
        不實。蓋如上所述，被告遠離家鄉、千里迢迢來台工作
        ，無非就是賺取較泰國優渥待遇，匯錢養家活口。豈有
        平白招待沙威吃喝，而犧牲自己及妻小之理。其上開辯
        詞，顯與事理不符，而不足採信。據此，益見被告因積
        欠沙威借款，屢經催討，而生竊盜之動機。指定辯護人
        辯稱被告固然經濟狀況不佳，但與竊盜並無因果關係云
        云，亦不足採為被告有利之認定。
    (五)被告犯罪後有畏罪情虛之情：
      1.證人己○○於本院證稱：我看到有一個人俯臥躺在地上
        ，然後我用手動他，發現那個人沒有呼吸。我很緊張，
        所以我騎被害人的腳踏車去公司附近找我老闆。腳踏車
        當時倒在被害人頭右邊。我直接按鐵捲門的控制盒出去
        。出來以後，沒有多久，在離金華山約幾十公尺的距離
        遇到JAROON，他當時在騎腳踏車。我就說JAROON快一點
        快一點，阿奉快死掉了，快一點快一點。我叫他跟在我
        的後面去看阿奉。他有跟在我後面回去金華山。他跟我
        到現場那邊看到阿奉躺在地上，然後我就馬上開燈給他
        看，JAROON跟我說，把鐵門關起來，不要開燈。那時候
        我感覺他好像不太想幫忙，所以我說好你在這裡幫忙看
        屍體，我去找老闆，但是我剛走出來，他也跟著後面回
        去等語（本院卷第160頁以下參照）。依證人己○○上
        開證詞，己○○方發現被害人阿奉滿身是血，俯臥地上
        ，一出金華山公司大門，在距離250公尺，腳踏車車程
        約1分15秒處（見己○○案發後途徑路線圖，附於本院
        卷第314頁）即遇見被告，被告與己○○返回金華山公
        司後，被告即要求不要開燈、並且關起鐵門，顯見被告
        犯後畏罪情虛之情。
      2.查被告於96年2月11日上午4時30分經警訊問完畢後，即
        不知去向，雇主金華山公司於96年2月14日通報協尋，
        迄96年2月16日17時40分為警在臺南縣永康市○○○街
        107巷18弄3號金朱公司拘提到案等情，有警訊筆錄、臺
        灣臺南地方法院檢察署拘票、訊問筆錄及外勞居留資料
        查詢在卷可稽（96年度偵字第3290號偵卷(一)第4頁以下
        參照）。被告逃逸原因，據被告辯稱是警察要求他承認
        殺人，否則將予刑求云云。惟證人即訊問被告之警員壬○○於本院證稱：我問完了差不多五、六點的時候就下
        班，被告當時還在派出所，我隔天下午來上班的時候，
        聽同事說甲○○○○○ ○○○○○○跑掉了。我在偵訊過程當中，
        並沒有提到說如果人是他殺的就要他承認，不承認就要
        打他、揍他等語（本院卷第149頁以下參照）。被告亦
        供稱並不是壬○○說要他承認的，而是另外不知名在場
        的警員所說的云云（本院卷第150頁參照）。被告倘未
        殺人，為何不能坦然面對調查，反而逃逸，去向不明。
        被告為外勞身分，深知逃離工作處所，雇主依法律規定
        定會報警發布協尋，協尋後即遣送回國，再無來台工作
        機會。倘被告確屬清白，而警方確有威脅之情，被告逃
        離警局，理應返回公司，尋求公司協助，自無逃逸而甘
        冒遣送回國之風險。被告上開辯詞，亦與常情不符，顯
        不可信。據此，益見被告犯後畏罪逃逸之情。被告固然
        於案發後，並未隨即逃逸，惟既已經己○○遇見，己○○復急欲尋求被告協助看管現場，俟金朱公司負責人子
        ○○之妻黃愛珠、女陳玟伶及其餘外勞據報後趕往現場
        處理後，在眾人及警方均尚不知兇手為何人之際，倘即
        行逃逸，無非自曝犯行。被告未即時逃逸，並未能證明
        即無畏罪之情。指定辯護人上開辯詞，亦非足以為被告
        有利之認定。
    (六)被告知悉金華山公司鐵捲門搖控器藏放地點，侵入行竊，
      因恐竊盜犯行暴露，掩身於後，俟被害人阿奉進入後，乃
      持鐵棍自後方擊殺阿奉：
      1.證人子○○於偵查中證稱：被告與阿凱、阿奉都是泰國
        人，被告常會去找他們，阿凱、阿奉及己○○三個金華
        山公司的外勞共用一個大門的搖控器，他們把搖控器固
        定放在面對大門時，大門左邊的一個籃子裡。因為外勞
        常常一起回工廠，所以不止傑倫知道，其他金朱公司的
        外勞優也知道等語（96年度偵字第3290號偵卷第52頁參
        照）。另證人阿凱與被告是堂兄弟關係，亦據證人阿凱
        於偵查中證述在卷可按（96年度偵字第3290號偵卷(二)第
        41頁參照）。依上開證人證詞，被告當知悉金華山公司
        鐵捲門搖控器藏放地點甚明。被告辯稱伊不知搖控器藏
        放位置云云，應不足採。
      2.證人子○○於本院證稱：箱子可以放5包，一包50公斤
        ，一箱價值6萬元。電鍍原料鎳放在公司二樓電梯旁邊
        。但是那天我回來看到4箱在門邊。一箱倒在地上等語
        （本院卷第329頁以下參照）。證人己○○於本院亦證
        稱：鎳塊在會計那邊就可以拿到了，會計在二樓等語（
        本院卷第172頁以下參照）。上開電鍍原料鎳原係放在
        公司二樓電梯旁邊，案發當時已經人搬下放置於命案現
        場，有現場照片可稽。而每箱電鍍原料鎳重達50公斤，
        當時在三樓房間內的己○○並未聽見電梯運作聲音，被
        告顯係以徒手分批將電鍍原料鎳搬至一樓準備運出銷贓
        。至被告有無可能獨力以腳踏車一次搬運每箱重達50公
        斤電鍍原料鎳4箱？有無銷贓管道？因被告否認犯罪，
        現場亦無其他跡證可資調查，惟除被告之外，是否有共
        犯駕駛其他交通工具在外接應，固無證據證明。惟此一
        部分有利被告之證據，在證據論斷上，並不足以推翻上
        開各項不利於被告之證據，併為敘明。
      3.被害人阿奉身上僅有左前臂的傷害為抵抗傷，其餘傷勢
        集中在人體背後之左肩胛、左中背部、左前臂、左頂枕
        部、右耳後、枕部等處，無論依據鑑定人丁○○○○○
        或鑑定證人辛○○、癸○○均研判兇手係躲藏在被害人
        阿奉背後攻擊，阿奉因不及防備，僅能以左手臂抵抗，
        但仍然因後腦傷重倒地等情（本院卷第138、237、241
        、272頁參照）。被告顯然係恐竊盜犯行暴露，乃掩身
        於後，俟被害人阿奉進入後，自後擊殺阿奉。指定辯護
        人辯稱被告並未因行竊而當場被發覺，只須躲藏即可，
        無需為逃避竊盜之小罪而犯下殺人之重罪云云，亦非可
        採。
  四、綜上所述，被告JAROON殺人及竊盜犯行，事證明確，應予
      依法論科。
貳、適用法律及論罪科刑
    按腦部為人體生命中樞，為要害部位。而扣案鐵棍質地堅硬
    ，持以攻擊腦部，足以致人於死。詎被告竟持扣案鐵棍重擊
    8次被害人阿奉身體部位，其中腦部傷害即達5處，致被害人
    阿奉因顱底粉碎骨折及腦挫傷死亡，足見被告下手之重，殺
    意堅定，其有殺人犯意，可見一般。核被告所為係犯刑法第
    271條第1項殺人罪及同法第321條第2項、第1項第1款之夜間
    侵入有人居住之建築物內竊盜未遂罪。所犯上開兩罪，犯意
    各別，行為互殊，犯罪構成要件不同，應予分論併罰。被告
    已著手於竊盜行為之實行，但未達於既遂階段，為未遂犯，
    應依刑法第25條第2項規定，在竊盜罪部分減輕其刑。爰審
    酌被告與被害人阿奉並無仇怨，僅因恐竊盜犯行暴露，竟起
    殺機，持鐵棍重擊8次被害人身體部位，手段凶殘。犯後飾
    詞推卸，未見悔意暨其竊盜動機、手段及其他一切情狀，量
    處殺人罪部分無期徒刑，並依法宣告褫奪公權終身；另量處
    竊盜罪部分有期徒刑8月，並定其應執行刑，藉資懲儆。又
    被告為外國人，在我國犯殺人罪，嚴重破壞我國治安，已不
    能認為適合在我國繼續居留，著依刑法第九十五條規定，諭
    知被告於刑之執行完畢或赦免後驅逐出境。扣案鐵棍並非被
    告所有，爰不另為沒收之諭知，併為敘明。
據上論斷，應依刑事訴訟法第299條第1項前段，刑法第271條第1
項、第321條第2項、第1項、第25條第2項、第51條第4款、第37
條第1項、第95條判決如主文。
本案經檢察官乙○○到庭執行職務。
中    華    民    國    97    年    2    月    29     日
                  刑事第十四庭  審判長法  官  林英志
                                      法  官  張維君
                                      法  官  陳淑勤
以上正本證明與原本無異
如不服本判決應於收受本判後10日內向本院提出上訴書狀，並應
敘述具體理由。如未敘述上訴理由者，應於上訴期間屆滿後20日
內向本院補提理由書狀（均須按他造當事人之人數附繕本）「切
勿逕送上級法院」。
                                書記官  田富蓉
中    華    民    國    97    年    2    月    29     日
附錄本案論罪科刑法條全文：
中華民國刑法第271條
殺人者，處死刑、無期徒刑或 10 年以上有期徒刑。
前項之未遂犯罰之。
預備犯第一項之罪者，處 2 年以下有期徒刑。
中華民國刑法第321條
犯竊盜罪而有左列情形之一者，處六月以上、五年以下有期徒刑
：
一、於夜間侵入住宅或有人居住之建築物、船艦或隱匿其內而犯
    之者。
二、毀越門扇、牆垣或其他安全設備而犯之者。
三、攜帶兇器而犯之者。
四、結夥三人以上而犯之者。
五、乘火災、水災或其他災害之際而犯之者。
六、在車站或埠頭而犯之者。
前項之未遂犯罰之。


司法院資訊處製作；財團法人民間司法改革基金會備份。
